【裁判字號】    95,訴,34
【裁判日期】    950419
【裁判案由】    綜合所得稅加徵滯納金及滯納利息
【裁判全文】
臺中高等行政法院判決
                                  九十五年度訴字第三四號
                              .
原      告  甲○○
被      告  財政部臺灣省中區國稅局
代  表  人  乙○○
訴訟代理人  丙○○
上列當事人間因綜合所得稅加徵滯納金及滯納利息事件，原告不
服財政部中華民國九十四年十一月卅日台財訴字第○九四○○三
四二八二○號訴願決定，提起行政訴訟。本院判決如下︰
    主  文
原告之訴駁回。
訴訟費用由原告負擔。
    事  實
甲、事實概要：緣原告民國八十九年度綜合所得稅結算申報，經
    被告所屬民權稽徵所（原台中市分局）查獲短漏報營利所得
    新台幣（下同）五、一八七、○七一元及利息所得八、一三
    一元，乃歸課該年度綜合所得稅，核定應補稅額一、三二一
    、五四一元，繳納期限九十二年十二月卅日。原告不服，循
    序提起行政訴訟，經本院以九十四年一月廿五日九十三年度
    訴字第四四三號判決駁回確定在案。嗣原告於九十四年五月
    十日向被告所屬民權稽徵所提出書面申請，申稱其於行政救
    濟確定後，繳納稅款一、五三七、七四三元，與原核定應補
    稅額不一致等語，經該所以九十四年五月十七日中區國稅民
    權二字第○九四○○一九九八三號函覆原告，略謂原告雖不
    服原核定而提起訴願，該筆稅款除本稅一、三二一、五四一
    元及行政救濟加計利息四、○一八元外，另加計徵滯納金一
    九八、二三一元及按日加計至繳納之日止之滯納利息一三、
    九五三元等語。原告不服，提起訴願遞遭駁回，遂提起本件
    行政訴訟。
乙、兩造聲明：
一、原告聲明求為判決：原處分及訴願決定關於加徵滯納金一九
    八、二三一元及滯納利息一三、九五三元之部分均撤銷。
二、被告聲明求為判決：原告之訴駁回。
丙、兩造之陳述：
壹、原告起訴意旨略以：
一、按滯納金屬行政罰之一種，為納稅人違反作為義務之行為罰
    。本件原告係依憲法及法律所賦予之權利，就八十九年度綜
    合所得稅本稅及罰鍰處分循序提起行政救濟，並於前開案件
    判決確定後即行補繳應徵稅額及罰鍰。惟被告卻認原告仍應
    於繳納期限內繳納全部應繳稅款，否則仍屬逾期而應依法加
    徵滯納金及滯納利息，此不啻要求原告倘欲免於滯納金之行
    政處分，必須先行於行政救濟前繳納全部應納稅額，參照司
    法院大法官會議釋字第二二四號、第二八八號及第三二一號
    等解釋意旨（雖與本件案情稍有不同），被告此舉顯然已對
    人民之訴願權及訴訟權為不必要之限制，蓋因稅務案件提起
    行政救濟，上開解釋均已闡明不必先繳納應繳稅款或其半數
    ，則何可因原告未先繳納應繳稅款提起行政救濟，而須受另
    一不利益之行政罰？再者，雖行政處分不因提起行政救濟而
    停止執行，然所謂「不停止執行」係指行政機關仍得移送執
    行並加計行政救濟利息，不得因此解釋行政機關可認定行為
    人違法而課以另一行政罰。被告雖辯稱稅捐稽徵法第二十條
    已就滯納金之加徵詳為規定等語，惟滯納金為行政罰已如前
    述，即須以行為人違反作為義務及具有故意、過失為前提。
    原告依法提起訴願及行政訴訟既無先行繳清應納稅款之義務
    ，亦不可能因提起上開行政救濟而被認定為有過失，何以仍
    須受滯納金之處分？是原告未依期限補繳應徵稅額係因提起
    行政救濟所致，訴願書、行政起訴書亦均已送達被告，則被
    告逕認原告有過失並對原告處以滯納金之行政罰，顯屬違法
    ，而滯納金之滯納利息亦失所附麗，亦屬違法處分。
二、另按本件訴願決定引以稅捐稽徵法第三十九條規定，認原告
    如欲免於執行，則須對復查決定應納稅額繳納半數並依法提
    起訴願，或繳納半數稅額確有困難而經稽徵機關核准提供相
    當擔保者，方得暫緩執行，且上開規定亦已於復查決定載明
    ，如此即屬告知原告須如期繳納應補稅額，否則將加徵滯納
    金等語。惟本件原告所爭執者，並非在於是否暫緩執行，而
    係在於是否加徵滯納金，且執行與另為行政罰係屬二事，原
    告並非不願繳納應補稅額或免於執行，而是爭執是否可因提
    起行政救濟，而被認定為違反作為義務並處以行政罰。訴願
    決定引用前揭規定之用意為何，實令人費解。
貳、被告答辯意旨略以：按司法院大法官會議釋字第二二四號解
    釋意旨，係針對修法前稅捐稽徵法關於復查之申請以繳納一
    定比例之稅款或提供相當擔保為條件之規定，及申請復查者
    須於復查、訴願或行政訴訟確定後，始予強制執行，致申請
    復查者反可於繳納稅款之半數或三分之一或提供相當擔保後
    ，利用行政救濟程序，長期拖欠部分未繳稅款或趁機隱匿財
    產，以逃漏其餘稅款，亦難達防止流弊之目的，且對於未經
    行政救濟程序者，亦有欠公平，爰參照該解釋意旨，修正納
    稅義務人對於核定稅捐之處分如有不服，於法定期限內，依
    規定格式敘明理由，連同證明文件，即可申請復查。且依前
    述，原處分之執行固不宜因提起救濟程序而停止，惟為避免
    執行後有不能恢復損害之弊，而增訂暫緩移送強制執行之規
    定。本件原告未繳納稅款而申請復查，被告受理後依規定作
    成復查決定，並於復查決定書上載明：「．．．如於繳納期
    間屆滿三十日後仍未繳納者，依法強制執行；但不服復查決
    定，按繳款書所載稅額繳納半數或提供相當擔保並依法提起
    訴願者，暫緩執行。」等語，並就其復查決定之本稅一、三
    二一、五四一元，加計行政救濟利息四、○一八元，展延繳
    納期限至九十三年五月廿五日，通知原告繳納。嗣原告未依
    規定繳納半數稅款亦未提供相當擔保而提起訴願，經財政部
    訴願決定駁回，循序提起行政訴訟。是本件原告有應納稅捐
    逾繳納期限仍未繳納，被告所屬民權稽徵所依稅捐稽徵法第
    二十條、第三十九條及所得稅法第一百十二條規定，自復查
    決定展延繳納期限屆滿次日即九十三年五月廿六日起，計算
    至繳納日止，就全數應納稅額加徵滯納金及滯納利息，於法
    有據，並無不合。又原告有無繳納稅款，並不影響其訴願及
    行政訴訟之提起，尚無原告所稱對其訴訟權加以不必要限制
    之情形，原告所訴容有誤解。
    理  由
一、原告經合法通知未於言詞辯論期日到場，核無行政訴訟法第
    二百十八條準用民事訴訟法第三百八十六條所列各款情形，
    爰依被告聲請，由其一造辯論而為判決，合先敘明。
二、按「納稅義務人逾期繳納稅款、滯報金及怠報金者，每逾二
    日按滯納之金額加徵百分之一滯納金；．．．。前項應納之
    稅款、滯報金、怠報金、及滯納金應自滯納期限屆滿之次日
    起至納稅義務人繳納之日止依第一百二十三條規定之存款利
    率，按日加計利息，一併徵收。．．．」所得稅法第一百十
    二條定有明文。
三、本件原告對於被告核定其八十九年度綜合所得稅補繳稅款，
    提起行政救濟，經本院判決駁回確定在案。嗣原告於九十四
    年五月十日向被告所屬民權稽徵所提出書面申請，申稱其於
    行政救濟確定後，繳納稅款一、五三七、七四三元，與原核
    定應補稅額不一致等語，經該所以九十四年五月十七日中區
    國稅民權二字第○九四○○一九九八三號函覆原告，略謂原
    告雖不服原核定而提起訴願，該筆稅款除本稅一、三二一、
    五四一元及行政救濟加計利息四、○一八元外，另加計徵滯
    納金一九八、二三一元及按日加計至繳納之日止之滯納利息
    一三、九五三元等語。原告不服，循序提起本件行政訴訟。
四、原告訴稱：本件原告八十九年度綜合所得稅本稅及罰鍰處分
    循序提起行政救濟，並於前開案件判決確定後即行補繳應徵
    稅額及罰鍰。被告認原告仍應於繳納期限內繳納全部應繳稅
    款，否則仍屬逾期而應依法加徵滯納金及滯納利息，此不啻
    要求原告倘欲免於滯納金之行政處分，必須先行於行政救濟
    前繳納全部應納稅額，被告此舉顯已對人民之訴願權及訴訟
    權為不必要之限制。又按滯納金屬行政罰之一種，為納稅人
    違反作為義務之行為罰，參照司法院大法官會議釋字第二二
    四號、第二八八號及第三二一號等解釋意旨，均已闡明不必
    先繳納應繳稅款或其半數，則原告未先繳納應繳稅款而提起
    行政救濟，自無須受另一不利益之行政罰等語。
五、經查，本件原告八十九年度綜合所得稅結算申報，經被告所
    屬民權稽徵所（原台中市分局）查獲短漏報營利所得五、一
    八七、○七一元及利息所得八、一三一元，乃歸課該年度綜
    合所得稅，核定應補稅額一、三二一、五四一元，繳納期限
    九十二年十二月卅日。原告不服，申經復查結果仍維持原核
    定，被告乃依稅捐稽徵法第三十八條之規定，自原繳納期限
    屆滿之次日九十二年十二月卅一日起至復查決定填發繳款書
    之日九十三年四月十九日止，另加計行政救濟利息四、○一
    八元，且展延繳納期限至九十三年五月廿五日。原告仍不服
    ，循序提起行政訴訟，經本院以九十四年一月廿五日九十三
    年度訴字第四四三號判決駁回確定在案，有該判決書及繳款
    書在卷可稽（原處分卷十七至廿四、廿七頁）。又原告於上
    開提起行政救濟期間，未有依稅捐稽徵法第三十九條第二項
    之規定，繳納稅款之半數並依法提起訴願，或因繳納半數稅
    款確有困難，經稽徵機關核准提供相當擔保等情形，稽徵機
    關應移送法院強制執行，被告所屬該所於九十三年八月卅一
    日移送法務部行政執行署台北行政執行處強制執行（同卷廿
    九至三十頁行政案件移送書），原告乃分別於九十四年三月
    十八日繳納本稅一百萬元，九十四年三月廿二日繳納本稅三
    二一、五四一元、行政救濟加計利息四、○一八元、滯納金
    一九八、二三一元及滯納利息一三、九五三元，合計繳納本
    稅一、三二一、五四一元、行政救濟加計利息四、○一八元
    、滯納金一九八、二三一元及滯納利息一三、九五三元，另
    九十四年五月廿日滯納利息溢繳退稅一、○二七元（同卷廿
    六至廿八頁、三十二頁，線上繳款書資料查詢等）。
六、次按原行政處分之執行，除法律另有規定外，不因行政救濟
    而停止，此觀訴願法第九十三條第一項及行政訴訟法第一百
    十六條第一項之規定自明。又納稅義務人如對稅捐稽徵機關
    之核定稅捐處分不服，依稅捐稽徵法第三十五條第一項之規
    定申請復查，除依同法第三十九條第二項之規定，繳納稅款
    之半數並依法提起訴願，或因繳納半數稅款確有困難，經稽
    徵機關核准提供相當擔保等情形外，稽徵機關應移送法院強
    制執行。是納稅義務人對稅捐稽徵機關之核定稅捐處分不服
    ，提起行政救濟，僅有稅捐稽徵法第三十九條第二項規定之
    情形，稽徵機關應暫緩移送法院強制執行，納稅義務人應於
    納稅期間內完稅之義務並未變更。從而，原告對於被告所屬
    民權稽徵所核定八十九年度綜合所得稅應補稅額，循序提起
    行政訴訟，並不能免除其於繳納期間內完成繳稅之義務，如
    逾期繳納稅款，稅捐稽徵機關自應依所得稅法第一百十二條
    之規定，加徵滯納金及滯納利息，否則如經行政救濟程序確
    定仍應補繳稅款者，如其於提起行政救濟期間，無庸加計滯
    納金及滯納利息，對於在法定期間內自動繳納稅款者，自有
    失公允且違反衡平原則，此並非對於人民之訴願權及訴訟權
    為不必要之限制，是原告主張其於提起行政救濟期間，被告
    不應加計滯納金及滯納利息，自屬無據。至原告所引司法院
    大法官會議釋字第二二四號、第二八八號及第三二一號等解
    釋意旨，此為闡明稅捐稽徵法、貨物稅法及關稅法等規定對
    於納稅義務人須先繳納應繳稅款或擔保，方得提起行政救濟
    ，係對於人民之訴訟權所為不必要之限制，與本件情形並不
    相同，不得為本件原告有利之論據。
七、綜上所陳，被告所屬民權稽徵所因原告未依期限繳納稅款，
    加徵如前述之滯納金及滯納利息，依首開規定，自屬有據，
    該所以九十四年五月十七日中區國稅民權二字第○九四○○
    一九九八三號函即原處分，回覆原告於九十四年五月十日之
    書面申請，並無違誤，訴願決定予以維持，亦無不合，原告
    請求撤銷原處分及訴願決定關於加徵滯納金一九八、二三一
    元及滯納利息一三、九五三元之部分，為無理由，應予駁回
    。
據上論結，本件原告之訴為無理由，爰依行政訴訟法第一百九十
五條第一項後段、第九十八條第三項前段、第二百十八條，民事
訴訟法第三百八十五條第一項前段，判決如主文。
中    華    民    國    95    年    4    月    19     日
                第三庭審判長法  官  林  秋  華
                            法  官  許  金  釵
                            法  官  許  武  峰
以上正本證明與原本無異。
如不服本判決，應於判決送達後20日內向本院提出上訴書狀，其
未表明上訴理由者，應於提起上訴後20日內向本院提出上訴理由
書（須依對造人數附具繕本）；如於本判決宣示或公告後送達前
提起上訴者，應於判決送達後20日內補提上訴理由書（須附繕本
）。未表明上訴理由者，逕以裁定駁回。
提起上訴應預繳送達用雙掛號郵票390元（34元及5元郵票各10份
)。
中    華    民    國    95    年    4    月    24     日
                            書記官  陳  鼎  鈞


司法院資訊處製作；財團法人民間司法改革基金會備份。
